最高法院刑事判決　　　　　　　　　　　　　　　　九十一年度台非字第三一八號
　　上訴人　最高法院檢察署檢察總長
　　被　告　甲○○
右上訴人因被告違反毒品危害防制條例案件，對於台灣台東地方法院中華民國八十九
年十月二十四日第一審確定簡易判決（八十九年度東簡字第三一一號，起訴案號：台
灣台東地方法院檢察署八十九年度毒偵字第三六八號），認為違法，提起非常上訴，
本院判決如左：
    主  文
原判決關於違背法令部分撤銷。
    理  由
本件非常上訴理由稱：「按判決不適用法則或適用不當者，為違背法令；確定判決係
違背法令者，得提起非常上訴，刑事訴訟法第三百七十八條、第四百四十一條分別定
有明文。又按受有期徒刑之執行完畢，或受無期徒刑或受有期徒刑一部之執行而赦免
後，五年以內再犯有期徒刑以上之罪者，為累犯，應加重本刑至二分之一，刑法第四
十七條亦定有明文。本件被告甲○○前因違反麻醉藥品管理條例罪，經台灣高等法院
高雄分院於八十七年二月十一日判處有期徒刑四月確定，同年十月（應係八月之誤）
二十九日執行完畢，復於五年內之八十九年七月五日第三度施用第二級毒品安非他命
，犯毒品危害防制條例第十條第二項三年以下有期徒刑之罪，法院判處罪刑時，揆諸
前揭法條規定，自應依照累犯規定加重其刑，惟本件台灣台東地方法院八十九年東簡
字第三一一號判決，卻漏未依累犯規定加重其刑，自屬違背法令；且被告甲○○亦於
九十一年二月二十日執行本件所判處有期徒刑五月之刑期完畢，參諸貴院八十七年台
非字第二七四號判決意旨，本件已無從依刑法第四十八條前段以裁定更定其刑。本件
判決既有違背法令之處，案經確定，復因已執行完畢，無從聲請裁定更定其刑，爰依
刑事訴訟法第四百四十一條、第四百四十三條提起非常上訴，以資糾正。」云云。
本院按受有期徒刑之執行完畢，或受無期徒刑或有期徒刑一部之執行而赦免後，五年
以內再犯有期徒刑以上之罪者，為累犯，加重本刑至二分之一，刑法第四十七條定有
明文。又累犯為法律上加重事由之一，故被告犯罪是否累犯，法院應依職權調查，如
未調查，遽予判決，即屬當然違背法令。本件被告甲○○於民國八十七年二月間，因
犯非法吸用化學合成麻醉藥品罪，經台灣高等法院高雄分院判處有期徒刑四月確定，
並於同年八月二十九日執行完畢，此有台灣高等法院被告全國前案紀錄表及台灣台東
地方法院檢察署刑案資料查註紀錄表在原審及偵查卷內可稽，復經被告在原審陳明。
被告於該有期徒刑執行完畢後之八十九年七月五日，復犯有期徒刑以上之本罪，依卷
內資料，已可發覺被告為累犯，乃原審不察，未依累犯之規定加重其刑，致生判決不
適用法則之違誤，自屬違背法令。非常上訴意旨執此指摘，為有理由。惟原判決尚非
不利於被告，自應僅將違背法令部分撤銷，以資糾正。
據上論結，應依刑事訴訟法第四百四十七條第一項第一款前段，判決如主文。
中      華      民      國    九十一    年     十一     月    二十八    日
                              最高法院刑事第八庭
                                  審判長法官  莊  登  照
                                        法官  洪  明  輝
                                        法官  黃  一  鑫
                                        法官  魏  新  和
                                        法官  林  秀  夫
      右正本證明與原本無異
                                              書  記  官
中      華      民      國    九十一    年     十二     月      五      日
